臺灣桃園地方法院民事裁定　　　　　100 年度消債更字第28號
聲　請　人
即債務人　　傅光華
上列當事人因消費者債務清理事件聲請更生以及保全處分，本院
裁定如下：
    主    文
聲請人即債務人傅光華自中華民國一百年六月三日上午九時起開
始更生程序。命司法事務官進行本件更生程序。
聲請人其餘聲請駁回。
    理    由
一、按「法院開始更生程序之裁定，應載明其年、月、日、時，
    並即時發生效力」，又「法院裁定開始更生或清算程序後，
    得命司法事務官進行更生或清算程序；必要時，得選任律師
    、會計師或其他適當之自然人或法人一人為監督人或管理人
    。」消費者債務清理條例第45條第1 項、第16條第1 項分別
    定有明文。
二、本件聲請意旨略以：聲請人即債務人有不能清償債務情事，
    前曾以書面向最大債權金融機構台新國際商業銀行股份有限
    公司（以下簡稱台新銀行）申請前置協商成立，約定以民國
    99年9 月10日為首期繳款日，分72期，年利率為百分之0，
    第1 至71期之每月10日償還新臺幣（下同）5,000 元及第72
    期當月10日償還1,912,999 元之清償方案。嗣聲請人任職之
    智盛全球股份有限公司（以下簡稱智盛公司）因接獲聲請人
    之債權人萬榮行銷股份有限公司（未加入前置協商機制）執
    行薪資債權扣押命令，遂要求聲請人於100 年1 月31日自行
    離職。聲請人因無力履行前置協商之款項，於同年3 月間毀
    諾。從而，聲請人有不可歸責於己之事由致履行原協商內容
    顯有重大困難之情形，且無擔保或無優先權之債務總額未逾
    1,200 萬元，復未經法院裁定開始清算程序或宣告破產，爰
    依法聲請更生等語。
三、本院之判斷：
    (一)聲請人即債務人前因消費借貸、信用卡契約等債務，於99
      年8 月24日以書面向最大債權金融機構即台新銀行請求共
      同協商債務清償方案並達成協議，約定自99年9 月10日起
      ，分72期，年利率百分之0 ，第1 至71期之每月10日償還
      5,000 元及第72期當月10日償還1,912,999 元之清償方案
      ，聲請人於協商成立後如期履行還款義務，迄至100 年3
      月間毀諾等情，業經聲請人於本院調查時陳明在卷，復有
      卷附臺灣臺北地方法院99年度消債核字第10181 號民事裁
      定、前置協商機制協議書（金融機構無擔保債權）、前置
      協商無擔保債務還款分配表暨表決結果、前置協商機制協
      定書（金融機構有擔保債權）、前置協商有擔保債權明細
      表暨表決結果各1 份可稽，是此部分之事實堪以認定，合
      先敘明。
    (二)聲請人提出卷附之財產及收入狀況說明書、財政部臺灣省
      北區國稅局97年、98年綜合所得稅各類所得資料清單及財
      產歸屬資料清單、債權人清冊、戶籍謄本、聲請人之母身
      心障礙手冊影本、委託安養護契約書影本、臺灣新竹地方
      法院100 年度司執武字第1081號執行命令影本、房屋資租
      賃契約影本，以證明其所述之經濟情況。
    (三)經查：
      1.本院依職權向勞保局查詢聲請人98年1 月至100 年3 月
        之勞保投保資料，聲請人98年度投保薪資合計約299,40
        0 元，平均每月收入約24,950元、99年度投保薪資合計
        約261,600 元，平均每月收入約27,537元，是聲請人於
        成立協商前與毀諾時之收入並無太大之變化。另依卷附
        聲請人之財產及收入狀況說明書中，主張其每月必要生
        活支出費用（膳食、交通）4,500 元、房租6,000 元、
        扶養母親費用7,000 元（其母居於養護中心，每月費用
        2 萬元，由3 兄弟分擔）及與配偶共同負擔2 名子女之
        扶養費7,500 元（分別為6 歲、3 歲），總額為25,000
        元，有聲請人提出委託安養護契約書、房屋租賃契約書
        各1 份可稽（見本院卷第163 頁至第177 頁），聲請人
        主張其每月必要支出費用相較較於內政部公佈之每人每
        月最低生活費計算後為低【計算式：9,829 （每人每月
        最低生活費）＋6,000 （房租）＋7,000 （母親養護中
        心之費用）＋（9,82 9×60% ×2 ÷2 ）＝28,726】，
        故聲請人主張之25,000元為其每月必要生活支出、扶養
        費及租金費用之數額，堪稱合宜。
      2.聲請人於本院調查時陳稱：其目前之每月收入約為27,6
        00元，扣除必要生活支出、扶養費及租金費用後，就支
        付每月5,000 元之協商款已有困難，其配偶每月收入雖
        有42,000元，惟每月亦需支付債務協商金額12,000元，
        所剩金額共同分擔日常生活所需，幾無剩餘之金額可供
        協商還款等語。觀諸聲請人上開之收入及支出情形，其
        稱每月支付5,000 元之協商款項已有困難乙節，堪可認
        定。此外，聲請人復於99年1 月31日離職，有聲請人提
        出桃園縣政府100 年3 月9 日府勞資字第1000088363號
        函、勞資爭議調解紀錄各1 份可稽（見本院卷第183 頁
        至第184 頁），是聲請人確有不可歸責於己之事由，致
        其履行債務有重大困難之情。
      3.此外，又查無聲請人有消費者債務清理條第6 條第3 項
        、第8 條或第46條所列各款駁回更生聲請之事由存在，
        則聲請人聲請更生，洵屬有據，並依首揭規定命司法事
        務官進行本件更生程序。
四、按法院就更生或清算之聲請為裁定前，得因利害關係人之聲
    請或依職權，以裁定為保全債務人財產、限制債權人對於債
    務人行使債權，及停止對於債務人財產強制執行程式之保全
    處分，消費者債務清理條例第19條第1 項第1 、2 、3 款定
    有明文。另按消費者債務清理條例第48條第2 項規定，法院
    裁定開始更生程式後，對於債務人不得開始或繼續訴訟及強
    制執行程式。本件聲請人雖聲請保全處分，然揆諸前揭條文
    規定，於裁定准予更生裁定後，對於債務人之訴訟及強制執
    行程式已有明文限制，因此顯無保全必要，故聲請人該部分
    保全處分之請求，應予駁回。
五、爰裁定如主文。
中    華    民    國   100    年    5     月    31    日
                  民事第三庭    法  官  陳心婷
上為正本係照原本作成。
本裁定不得抗告。
中    華    民    國   100    年    5     月    31    日
                                書記官  林君燕